臺灣高等法院臺中分院刑事判決　　　　　　　　　　九十一年度上易字第一一七號
　　上　訴　人
　　即　被　告　乙○○
右上訴人因業務侵占案件，不服臺灣台中地方法院九十年度易字第三四○一號中華民
國九十年十二月七日第一審判決（起訴案號：臺灣台中地方法院檢察署九十年度偵緝
字第五六四號），提起上訴，本院判決如左：
    主      文
原判決撤銷。
乙○○連續意圖為自己不法之所有，而侵占對於業務上所持有之物，處有期徒刑陸月
，如易科罰金，以參佰元折算壹日。
    事      實
一、乙○○自八十六年四月十六日起至八十九年一月二十五日止，受僱於寶利股份有
    限公司（設台北市○○○路○段二三○號，以下簡稱寶利公司）中三營業所擔任
    業務員之職務，負責為寶利公司推銷金車系列飲料予客戶及收取貨款之業務，為
    從事業務之人。詎乙○○竟基於為自己不法所有之概括犯意，分別於八十八年十
    一月二十八日、八十八年十一月八日、八十八年八月三日至同年十月九日、八十
    八年八月二日至同年十一月九日、八十九年一月二十一日、八十九年一月二十二
    日，連續對其業務上所持有，本應銷售予位於台中市之統商便利商店、亞達瑪檳
    榔店、家樂元便利商店、新益興商行、大和生鮮百貨商行、尚青檳榔店等客戶，
    市值依序為新台幣（下同）四五六○○元、七六○○元、八三六○○元、一二一
    六○○元、二二八○○元、四二七四元之貨品，及於八十八年十一月七日及九日
    、八十八年九月二十三日、八十九年一月十九日應繳回寶利公司之日月便利商店
    、多客便利商店、大里百貨等客戶，市值依序為一七一○○元、二四二○○元、
    一一五四一元之退貨並成功球場之客戶貨款四四○二○元（上開貨品市值及貨款
    金額總計新台幣三十八萬二千三百三十五元），逐一侵占入己，而未依約將各該
    筆貨品運交與寶利公司之客戶，亦未將退貨及代收款項繳回寶利公司中三所；乙
    ○○復於八十九年一月十五日、二十四日先後向寶利公司提領現貨至外，連續將
    其所持有之該二批公司市值依序為九一二○○元、六○九二五元之貨品（市值合
    計新台幣十五萬二千一百二十五元）直接侵占入己並變賣獲利，前後共計侵吞寶
    利公司貨款達新台幣（下同）五十三萬四千四百六十元。迄至八十九年一月二十
    五日，乙○○回寶利公司中三營業所清點貨物時，寶利公司中三營業所人員發現
    庫存異常，乙○○又交待不出同月二十四日短少之市價六萬零九百二十五元之貨
    品時，始被查悉上開侵占公司貨物及貨款之不法情事。
二、案經寶利公司訴請臺灣臺中地方法院檢察署檢察官偵查起訴。
    理      由
一、訊據上訴人即被告乙○○對於右開事實，除辯稱八十九年一月二十四日所侵占之
    貨品價值僅約一萬多元云云外，餘皆坦認不諱。其坦承犯行部分，核與被害人寶
    利公司代理人甲○○於本院調查中指訴之情節相符，並經證人侯東敬、蕭中期、
    魏文彬、蕭名宏、周宗男、邱雲雀、何炅星、黃金海、郭宏吉、張秀切及潘美惠
    於警詢時證陳屬實，復有寶利公司金車飲料銷貨單寄單證明、金車飲料關係企業
    寶利公司銷貨簽認單、業務員提貨簽收紀錄、業務侵占稽核確認書、支票暨退票
    理由單、行銷作業異常反應通知單等件附卷可稽。至被告辯解部分，已據被告於
    原審供認在卷，核與被害人寶利公司所指述被侵占之該次貨品金額相符，復有行
    銷作業異常反應通知單在卷可憑，被告或係誤記所侵占之貨品數量，致為前開辯
    解，其所為辯解自不足採。事證明確，被告犯行堪以認定，自應依法論科。
二、核被告所為係犯刑法第三百三十六條第二項之業務侵占罪。被告多次業務侵占犯
    行，時間緊接，所犯罪名相同，顯係基於概括之犯意為之，為連續犯，應依刑法
    第五十六條之規定以一罪論。被告於八十八年八月二日起至八十八年十一月六日
    止之業務侵占犯行，雖未據公訴人起訴，惟被告此部份犯行，與公訴人所起訴之
    被告業務侵占犯行間，有連續犯之裁判上一罪關係，為起訴效力所及，本院自得
    併與審理。原審認被告犯罪事證明確，予以論科，固非無見，惟原審就被告各次
    業務侵占犯行之時間、金額，未予詳列，致被告每次業務侵占犯行之內容未臻明
    確，已有未洽；又未就被告於八十八年八月二日起至八十八年十一月六日止之業
    務侵占犯行併與審理，亦有未合。被告上訴意旨猶否認部分侵占金額，而指摘原
    判決不當，固無理由，惟原判決既有上述可議之處，即屬無可維持，自應由本院
    撤銷改判。爰審酌被告本件犯罪之動機為入不敷用、所侵占之款項與貨品價值總
    額達五十三萬四千四百六十元，惟事後於本院審理期間已與被害人寶利公司成立
    和解，賠償該公司五十九萬元，並給付該公司交通銀行台中分行所開立之即期支
    票，有和解協議書一份在卷可稽，且被告於本院審理時坦承大部分犯行、態度良
    好等一切情狀，量處如主文第二項所示之刑。又按中華民國九十年一月四日修正
    ，同年月十日經總統公布施行之刑法第四十一條規定：「犯最重本刑為五年以下
    有期徒刑以下之刑之罪，而受六個月以下有期徒刑或拘役之宣告，因身體、教育
    、職業、家庭之關係或其他正當事由，執行顯有困難者，得以一元以上三元以下
    折算一日，易科罰金。但確因不執行所宣告之刑，難收矯正之效，或難以維持法
    秩序者，不在此限。」亦即修正前刑法第四十一條原規定所犯最重本刑為三年以
    下有期徒刑之罪，而受六個月以下有期徒刑或拘役之宣告，因身體、教育、職業
    或家庭之關係，執行顯有困難者得為易科罰金，已修正為同條第一項前段為所犯
    最重本刑為五年以下有期徒刑之刑之罪，而受六個月以下有期徒刑或拘役之宣告
    ，因身體、教育、職業、家庭之關係或其他正當事由，執行顯有困難，得為易科
    罰金，並於九十年一月十日修正公佈，同年一月十二日生效，比較新舊法以新法
    較有利於行為人，爰依新法規定併為諭知易科罰金之折算標準。
據上論結，應依刑事訴訟法第三百六十九條第一項前段、第三百六十四條、第二百九
十九條第一項前段，刑法第二條第一項前段、第五十六條、第三百三十六條第二項、
第四十一條第一項前段，罰金罰鍰提高標準條例第一條前段、第二條前段，判決如主
文。
本案經檢察官丙○○到庭執行職務。
中      華      民      國      九十一  年      二      月      二十一  日
                                臺灣高等法院臺中分院刑事第四庭
                                      審判長法　官　洪　耀　宗
                                            法　官　江　錫　麟
                                            法　官　江　德　千
右正本證明與原本無異。
不得上訴。
                                            書記官  吳  麗  琴
中      華      民      國      九十一  年      二      月      二十二  日
【附錄本案論罪科刑法條】
刑法第三百三十六條第二項：
對於業務上所持有之物，犯前條第一項之罪者，處六月以上五年以下有期徒刑，得併
科三千元以下罰金。
                                                                        Ａ
